【裁判字號】    95,簡上,239
【裁判日期】    950818
【裁判案由】    詐欺
【裁判全文】
臺灣桃園地方法院刑事判決             95年度簡上字第239號
上  訴  人  臺灣桃園地方法院檢察署檢察官
被      告  乙○○
                    號
            丙○○
上列上訴人因被告詐欺等案件，不服本院於民國95年5月8日所為
之95年度桃簡字第832 號第一審簡易判決（聲請簡易判決處刑案
號：95年度偵字第315 號）提起上訴，本院第二審合議庭判決如
下：
    主  文
上訴駁回。
    事實及理由
一、丙○○前曾因傷害案件，經本院於民國93年9 月30日以93年
    度桃簡字620 號簡易判決判處有期徒刑5 月，於93年11月12
    日確定後，於94年1 月31日易科罰金執行完畢，仍未知警惕
    ，適逢乙○○明知提供帳戶資料予他人使用，可能幫助他人
    從事恐嚇取財等犯罪，猶基於幫助他人恐嚇取財之間接故意
    ，於94年8 月中旬某日，在桃園縣大溪鎮○○路與公園路口
    ，將其所有之第一商業銀行（下稱第一銀行）大溪分行帳戶
    （帳號：00000000000 號）之存摺及提款卡、語音密碼，以
    新臺幣（下同）5,000 元之價格出售予丙○○，詎丙○○亦
    明知其將他人之帳戶資料提供予別人使用，可能幫助取得該
    他人帳戶之人用以從事恐嚇取財等犯罪，亦基於幫助該人恐
    嚇取財之間接故意，於收購乙○○之帳戶資料後至94年8 月
    23日止期間內某日，將上開乙○○之帳戶存摺、提款卡及語
    音密碼，提供予姓名年籍不詳綽號「小胖」之成年男子，再
    由「小胖」交由自稱「林文龍」之不詳真實姓名年籍之成年
    男子使用，而供該名男子掩飾因恐嚇取財所得之財物。嗣自
    稱「林文龍」之成年男子遂基於恐嚇他人生命、財產安全之
    犯意，於94年8 月23日上午10時30分許，以電話通知甲○○
    ，恫嚇稱「需匯款10萬元作為跑路費，若不從要丟汽油彈燒
    其所開設之民宿或對其家人不利」等惡害事實，致甲○○心
    生畏懼，致生危害於生命、財產安全。嗣因甲○○察覺有異
    而未依言匯款，該自稱「林文龍」之男子所為恐嚇取財犯行
    始未得逞，甲○○並報警循線查悉上情。案經高雄縣政府警
    察局六龜分局報請臺灣高雄地方法院檢察署呈請臺灣高等法
    院檢察署檢察長令轉臺灣桃園地方法院檢察署檢察官偵查後
    聲請以簡易判決處刑。
二、訊據被告乙○○、丙○○於本院第二審審理中已坦承上開犯
    行不諱，核與被害人甲○○於警詢中指述遭到「林文龍」恐
    嚇並要求匯款至乙○○之帳戶等情大致相合，復有高雄縣政
    府警察局六龜分局茂林分駐所受理民眾報案紀錄表1 紙、蒐
    證照片2 幀、第一銀行大溪分行95年1 月10日（95）一溪字
    第11號函附開戶基本資料、開戶印鑑卡、帳戶交易明細各1
    份、被告乙○○所持用之行動電話0000000000號通話明細清
    單1 份（內含94年8 月19日起至94年8 月26日止之期間內，
    與被告丙○○持用之行動電話0000000000號間，共有21次均
    有接通之通話紀錄）等資料在卷可稽，足認被告2 人犯行事
    證明確，均應依法論科。
三、(一)按被告乙○○、丙○○行為後，刑法施行法於95年6 月14
    日增訂第1 條之1 規定「中華民國九十四年一月七日刑法修
    正施行後，刑法分則編所定罰金之貨幣單位為新臺幣。九十
    四年一月七日刑法修正時，刑法分則編未修正之條文定有罰
    金者，自九十四年一月七日刑法修正施行後，就其所定數額
    提高為三十倍。但七十二年六月二十六日至九十四年一月七
    日新增或修正之條文，就其所定數額提高為三倍。」，於95
    年7 月1 日生效施行，刑法第346 條第3 項、第1 項之罪定
    有罰金刑，但未於94年1 月7 日修正，自應於95年7 月1 日
    刑法修正施行後，就其所定數額提高30倍，與被告行為時之
    罰金罰鍰提高標準條例第1 條前段、現行法規所定貨幣單位
    折算新臺幣條例第2 條之折算結果有所不同，自屬科刑規範
    事項變更；而被告行為後，刑法第41條第1 項業於94年1 月
    7 日修正為「犯最重本刑為五年以下有期徒刑以下之刑之罪
    ，而受六個月以下有期徒刑或拘役之宣告者，得以新臺幣一
    千元、二千元或三千元折算一日，易科罰金。但確因不執行
    所宣告之刑，難收矯正之效，或難以維持法秩序者，不在此
    限。」，於94年2 月2 日公布，95年7 月1 日生效，且罰金
    罰鍰提高標準條例第2 條業已於95年4 月28日修正刪除，並
    於95年7 月1 日生效，其修正之結果已將修正前之銀元100
    元、200 元、300 元修正為新臺幣1000元、2000元、3000元
    ，此項修正亦屬科刑規範事項之變更；又被告丙○○前曾受
    上開所載之罪刑宣告及執行完畢情形，此有臺灣高等法院被
    告前案紀錄表及臺灣桃園地方法院檢察署刑案資料查註紀錄
    表各1 份附卷可參，被告丙○○於有期徒刑執行完畢後5 年
    內再故意犯本件有期徒刑以上之罪，依95年7 月1 日修正施
    行前之刑法第47條規定，為累犯，需加重本刑至2 分之1 ，
    該規定已於94年1 月7 日修正為「受徒刑之執行完畢，或一
    部之執行而赦免後，五年以內故意再犯有期徒刑以上之罪者
    ，為累犯，加重本刑至二分之一。」，並於94年2 月2 日公
    布，95年7 月1 日施行，限縮累犯規定之適用，自屬95年7
    月1 日修正施行後刑法第2 條之法律變更；又被告乙○○、
    丙○○行為後，刑法第30條於95年7 月1 日修正施行後，修
    正文字為「幫助他人實行犯罪行為者，為幫助犯。雖他人不
    知幫助之情者，亦同。幫助犯之處罰，得按正犯之刑減輕之
    。」，及有關一般未遂犯減輕其刑規定，已由刑法第26條前
    段修正為刑法第25條第2 項，並自95年7 月1 日生效之，亦
    均屬修正施行後刑法第2 條之法律變更；經綜合與罪刑有關
    之罰金刑、未遂犯、累犯、幫助犯、易科罰金折算標準等一
    切情形，比較修正施行前後之刑法，修正施行後之刑法並無
    較為有利於被告2 人之情形，自應適用修正前之刑法即行為
    時之刑法為法條適用之依據。(二)核被告乙○○、丙○○所為
    ，係犯95年7 月1 日修正施行前刑法第30條第1 項前段、刑
    法第346 條第3 項（原審判決誤植為第2 項）、第1 項之幫
    助恐嚇取財未遂罪。聲請意旨雖認被告2 人所為，係犯95年
    7 月1 日修正施行前刑法第30條第1 項前段、刑法第339 條
    第3 項、第1 項之幫助詐欺取財未遂罪云云，然刑法第34 6
    條第1 項之恐嚇取財罪，與同法第339 條第1 項之詐欺取財
    罪，二者之區別，在於前者係施用使人心生畏怖之恐嚇手段
    ，致被害人心生畏懼，明知不應交付財物而交付，後者則係
    施用詐術手段，使人陷於錯誤，誤信為應交付財物而交付。
    惟上開之恐嚇手段，常以虛假之事實為內容，故有時亦不免
    含有詐欺之性質，倘含有詐欺性之恐嚇取財行為，足使人心
    生畏懼時，自應僅論以高度之恐嚇取財罪，殊無再適用詐欺
    取財罪之餘地，此有最高法院84年度臺上字第1993號判決意
    旨可資參照，是該名自稱「林文龍」之男子以「需匯款10萬
    元作為跑路費，若不從要丟汽油彈燒其所開設之民宿或對其
    家人不利」等惡害事實恐嚇被害人，自應論以恐嚇取財罪，
    此部分聲請簡易處刑之法條容有未洽，惟因基本社會事實相
    同，爰依法變更聲請簡易判決處刑之法條。另被告丙○○前
    曾受上開所載之罪刑宣告及執行完畢情形，此有臺灣高等法
    院被告前案紀錄表及臺灣桃園地方法院檢察署刑案資料查註
    紀錄表各1 份附卷可參，其前受有期徒刑之執行完畢，於5
    年以內再犯本件最重本刑為有期徒刑以上之罪，為累犯，應
    依95年7 月1 日修正施行前刑法第47條規定，加重其刑。上
    開自稱「林文龍」之男子雖已著手恐嚇取財之犯行，然因被
    害人及時發現異狀而未匯款，其犯罪結果尚未發生，屬未遂
    犯，應依恐嚇取財罪之刑而減輕之，被告2 人即係幫助他人
    犯罪之從犯，爰依95年7 月1 日修正施行前刑法第30條第2
    項之規定，按正犯之刑遞予減輕之，並另就被告丙○○之部
    分先加後遞減之。(三)原審認被告2 人犯行明確，引用刑事訴
    訟法第449 條第1 項前段、第300 條，95年7 月1 日修正施
    行前刑法第30條第1 項前段、第2 項、刑法第346 條第3 項
    、第1 項、95年7 月1 日修正施行前第47條、第26條前段、
    第41條第1 項前段，罰金罰鍰提高標準條例第1 條前段、第
    2 條，並審酌被告2 人提供被告乙○○之上開1 個帳戶之存
    摺、提款卡、語音密碼，幫助正犯作為恐嚇取財款項匯入後
    提領之用，增加司法警察機關追查之困難度，惟被害人及時
    察覺而未匯款，未生實質損害，被告乙○○犯後業已坦承犯
    行，表示悔悟，被告丙○○猶矢口否認犯行之態度等一切情
    狀，分別量處被告乙○○有期徒刑3 月、被告丙○○有期徒
    刑4 月，並均諭知易科罰金之折算標準，經核認事用法，並
    無違誤，量刑亦屬妥當，應予維持，上訴人以原審未就被告
    乙○○之帳戶存摺、提款卡、被告乙○○販賣帳戶所得5 千
    元依刑法第38條第1 項第2 、3 款宣告沒收難認允當，應撤
    銷原判決，而提起本件上訴，惟查刑法第38條之犯罪所用或
    犯罪所得之物，均以屬於被告所有為限始得沒收，而被告乙○○販賣帳戶所得之5 千元尚未實際取得，業經被告乙○○
    、丙○○於本院第二審審理中所供承不諱，又被告乙○○所
    售出之帳戶存摺、提款卡，依現今金融機構與客戶之契約，
    係由金融機構提供予客戶使用，於客戶結清帳戶時，存摺由
    金融機構於該存摺註記作廢後客戶始得留存、金融機構大多
    要求提款卡需剪卡寄回等情觀之，上開存摺、提款卡之所有
    權應仍屬金融機構所有；縱認本件被告乙○○在銀行開戶後
    即取得存摺、提款卡之所有權，而被告乙○○亦於出售上開
    帳戶資料後，同意由被告丙○○所交付之人取得所有權，亦
    已非屬被告乙○○所有，檢察官執前詞提起上訴，並無理由
    ，應予駁回上訴。至於行為後，法律有變更者，依修正前刑
    法第2 條第1 項之規定，以適用裁判時法為原則，如行為時
    法有利於行為人，則例外適用行為時法；而依修正後刑法第
    2 條第1 項規定，以適用行為時法為原則，惟如裁判時法有
    利於行為人，則例外的適用裁判時法，即修正前刑法採「從
    新從輕原則」，修正後則採「從舊從輕原則」。以往實務見
    解，認原判決未及比較適用新舊法時，上訴後，雖比較結果
    以舊法有利於行為人，而原判決別無其他撤銷事由，仍應以
    此為由撤銷改判。惟修正後之規定係以適用行為時法為原則
    ，因此原判決雖未及比較適用，然上訴本院第二審後，經比
    較新舊法，行為後之法律並非較有利於行為人，仍應適用行
    為時法即修正前刑法為適用法條之依據，則原判決適用行為
    時法即無不當，此部分自不構成撤銷之事由（最高法院95年
    度臺上字第3934號判決意旨參照），附此敘明。
四、據上論斷，應依刑事訴訟法第455 條之1 第3 項、第368 條
    ，判決如主文。
本案經檢察官徐文豪到庭執行職務。
中    華    民    國    95    年    8    月    18    日
                         臺灣桃園地方法院刑事第四庭
                               審判長法  官  黃斯偉
                                     法  官  陳心婷
                                     法  官  蘇昭蓉
以上正本證明與原本無異。
不得上訴。
                                     書記官  韓若玉
中    華    民    國    95    年    8     月    18    日


司法院資訊處製作；財團法人民間司法改革基金會備份。
